【裁判字號】    89,交易緝,6
【裁判日期】    900820
【裁判案由】    過失傷害
【裁判全文】
臺灣桃園地方法院刑事判決                          八十九年度交易緝字第六號
    公  訴  人  臺灣桃園地方法院檢察署檢察官
    被      告  乙○○
右列被告因過失傷害案件，經檢察官提起公訴（八十八年度偵字第一五二０九號），
本院判決如左︰
    主  文
乙○○因過失傷害人，處有期徒刑月，如易科罰金，以佰元折算壹日。
    事  實
一、乙○○前於民國八十六年間因交通違規案件，經前臺灣省交通處公路局新竹區監
    理所裁處吊扣普通小型車駕駛執照，吊扣期間自八十六年十二月三日起至八十七
    年十二月二日止，在吊扣期間即屬無駕駛執照者，不得駕駛車輛，詎仍於八十七
    年九月二十三日中午十二時三十分許，駕駛車號不詳（起訴書載為ＢＫ－八六五
    ０號）之富豪牌自用小客車，沿桃園縣中壢市○○街六巷直行，欲通過屬幹線道
    且無號誌設置之興寧街交岔路口時，原應注意車前狀況，隨時採取必要之安全措
    施，及車輛行至無號誌且無警察指揮之交岔路口時，應減速慢行，支線道車應暫
    停讓幹線道車先行，而依當時之天候、道路狀況並無不能注意之情，竟疏未注意
    及此，致於交岔路口撞及行駛於興寧街，由甲○○所騎乘機車之右側，甲○○因
    此人車倒地受有右髖骨脫臼之傷害，乙○○肇事後，委請友人將傷者送醫診治後
    即行離去。
二、案經被害人甲○○訴由臺灣桃園地方法院檢察署檢察官偵查起訴。
    理  由
一、訊據被告乙○○對於右揭時、地駕駛自用小客車與告訴人甲○○所騎乘機車發生
    車禍之事實，固供認不諱，惟矢口否認有何過失行為，辯稱：當時伊經過該交岔
    路口時已停車於路口處，係告訴人騎乘機車撞伊自小客車之左前輪，因而彈飛碰
    撞自小客車之前擋風玻璃受傷，伊就車禍之發生並無過失云云。經查：右揭事實
    業據告訴人甲○○指訴歷歷，並有診斷證明書一份在卷可稽；車禍事故發生後，
    被告於遣人將告訴人送醫診治後，隨即駕車離去，已經證人梁世傑、陳添能、黃
    勝安等人於檢察官偵查時到場結證在卷，因之，肇事現場並未經警察到場處理繪
    製現場圖，亦無肇事後現場照片及車輛毀損照片可供參採，為告訴人及被告證陳
    在卷，告訴人與被告對於車禍發生之原因，二人指陳並不相同，告訴人指訴係被
    告駕車由興寧街六巷高速衝出致撞及伊機車右側，被告則辯稱係告訴人騎乘機車
    撞伊自小客車左前輪，因而彈飛碰撞前擋風玻璃所致，惟以被告既自承稱告訴人
    碰撞後，曾彈飛撞其自小客車之前擋風玻璃後始落地，則以自用小客車（被告自
    承係富豪七四０型）之前輪與擋風玻璃間相距尚有一段距離，被告於車禍發生當
    時，果確如其所辯係告訴人騎乘機車由其左側撞及當時已停車之自用小客車之左
    前輪無誤，則依慣性作用，縱機車駕駛人因而彈飛，亦不致碰撞與其慣性方向平
    行之自用小客車之前擋風玻璃，被告辯稱係告訴人騎乘機車撞伊自用小客車之左
    前輪云云，顯與事理有違，並不可採，應以告訴人之指訴為可採。又肇事現場即
    桃園縣中壢市○○街與興寧街六巷之交岔路口，為無號誌之交岔路口，興寧街路
    寬足供三輛車併排，而興寧街六巷則較為狹窄，亦據告訴人甲○○指證在卷，並
    有手繪現場圖二份存卷可參，被告雖辯稱肇事地點路寬相同，且無支幹線道之劃
    分云云。惟按幹線道與支線道之區別，並不以有無標線為惟一之標準，依卷附告
    訴人所繪現場圖及告訴人所述當地之實際通行狀況，告訴人行駛之興寧街顯較被
    告行駛之興寧街六巷為寬，自應以興寧街為幹線道。按汽車駕駛人應注意車前狀
    況，隨時採取必要之安全措施；車輛行至無號誌且無警察指揮之交岔路口時，應
    減速慢行，支線道車應暫停讓幹線道車先行，道路交通安全規則第九十四條第三
    項、第九十三條第一項第四款、第一百零二條第一項第二款分別定有明文，而依
    肇事當時之天候、道路狀況，亦無不能注意之情，被告駕駛車輛行經該交岔路口
    ，竟疏未注意及此，致於交岔路口撞及告訴人甲○○所騎乘之機車，雖告訴人騎
    乘機車亦疏未注意車前狀況，就車禍之發生亦有過失，然此仍無解於被告應負之
    過失責任，告訴人甲○○因本件車禍受有右髖骨脫臼之傷害，有華揚醫院診斷證
    明書一份在卷可稽，其傷害既係因車禍所致，自與被告之過失行為有相當因果關
    係，被告過失傷害犯行，洵堪認定，應予依法論科。
二、核被告所為，係犯刑法第二百八十四條第一項前段（公訴人漏載前段）之過失傷
    害罪。被告雖曾考領普通小型車駕駛執照，惟其前於民國八十六年間因交通違規
    案件，經前臺灣省交通處公路局新竹區監理所裁處吊扣普通小型車駕駛執照，期
    間自八十六年十二月三日起至八十七年十二月二日止，有證號查詢汽車駕駛人一
    份存卷可參，依道路交通管理處罰條例第二十一條第一項第七款規定，不得駕駛
    車輛，被告駕駛車輛仍屬無駕駛執照，其因而致人受傷，依法應負刑事責任，應
    依同法第八十六條第一項規定，加重其刑。爰審酌被告於肇事後雖曾遣人將告訴
    人送醫診治，惟竟留下其兄羅德榜姓名，以圖規避責任，致告訴人追訴無門，雖
    經檢察官追查被告到庭，然自案發後已歷經年，迄今仍未與告訴人達成民事賠償
    ，及告訴人所受傷害等一切情狀，量處如主文所示之刑。又被告行為後，刑法第
    四十一條於九十年一月十日經修正公布，同年月十二日起施行，依刑法第二條第
    一項前段規定，應適用裁判時法即修正後刑法第四十一條第一項前段規定，就所
    宣告之有期徒刑諭知易科罰金之折算標準。
據上論斷，應依刑事訴訟法第二百九十九條第一項前段，道路交通管理處罰條例第八
十六條第一項，刑法第二條第一項前段、第二百八十四條第一項前段、修正後刑法第
四十一條第一項前段，罰金罰鍰提高標準條例第一條前段、第二條，判決如主文。
本案經檢察官陳美華到庭執行職務。
中      華      民      國      九十        年    八      月    二十    日
                        臺灣桃園地方法院刑事第一庭
                                      法  官    黃  斯  偉
右正本證明與原本無異。
如不服本判決，應於判決送達後十日內向本院提出上訴狀( 應附繕本 )，上訴於
臺灣高等法院。
                                      書記官    薛  淑  玲
中      華      民      國      九十        年    八      月  二十七    日
附論罪科刑依據之法條：
道路交通管理處罰條例第八十六條第一項
汽車駕駛人，無駕駛執照駕車、酒醉駕車、吸食毒品或迷幻藥駕車、行駛人行道或行
經行人穿越道不依規定讓行人優先通行，因而致人受傷或死亡，依法應負刑事責任者
，加重其刑至二分之一。
刑法第二百八十四條
因過失傷害人者，處六月以下有期徒刑、拘役或五百元以下罰金。致重傷者，處一年
以下有期徒刑、拘役或五百元下罰金。
從事業務之人，因業務之過失傷害人者，處一年以下有期徒刑、拘役或一千元以下罰
金。致重傷者，處三年以下有期徒刑、拘役或二千元以下罰金。


司法院資訊處製作；財團法人民間司法改革基金會備份。
